臺灣宜蘭地方法院行政訴訟判決
111年度交字第9號
原      告  謝雲欽  

被      告  交通部公路總局臺北區監理所

代  表  人  梁郭國  
上列當事人間交通裁決事件，原告不服被告民國110年12月24日
北監宜裁字第43-DG0000000號、43-DG0000000號裁決（下合稱原
裁決），提起行政訴訟，本院判決如下：
    主  文
原告之訴駁回。
訴訟費用新臺幣300元由原告負擔。
    事實及理由
壹、程序事項：
    本件係交通裁決事件之裁判，相關卷證資料已由兩造知悉並
    表示意見，因事證明確，依行政訴訟法第237條之7規定，不
    經言詞辯論逕行裁判。
貳、實體事項：
一、事實概要：
　　桃園市政府警察局八德分局（下稱舉發機關）以原告分別於
    ①109年11月9日16時52分、②同年月日16時53分許，駕駛訴外
    人即車主謝昀燊所有車牌號碼000-0000號自用小客車（下稱
    系爭車輛），行經桃園市○○區○○路000號及同路段531號前變
    換車道時，均有「汽車駕駛人未依規定使用方向燈」之違規
    行為（下稱合稱系爭違規行為，分述則以第一次、第二次違
    規行為稱之），為民眾於同日檢具行車紀錄器錄影資料提出
    檢舉。舉發機關查核後，依道路交通管理處罰條例（下稱處
    罰條例）第42條規定，以109年12月15日桃警局交字第DG000
    0000號、DG0000000號舉發違反道路交通管理事件通知單（
    下合稱系爭舉發單）逕行舉發。原告不服舉發，經被告函由
    舉發機關查復，仍認違規事實明確，嗣車主申請辦理違規轉
    歸責駕駛人即原告，被告乃依處罰條例第42條及第85條第1
    項規定，以原裁決裁處原告罰鍰各新臺幣(下同)1,200元。
    原告復不服，提起本件訴訟，請求撤銷原裁定。
二、原告起訴請求撤銷原裁決，主張：
㈠、桃警局交字第DG0000000號舉發單照片，系爭車輛原於左側車
    道為緊急閃避對向車道來車，剎車慢速靠右轉外側車道行駛
    ，並無惡意變換車道，且剎車時已顯示煞車燈警示後方車輛
    後轉入正常車道，非屬未依規定使用方向燈。
㈡、桃警局交字第DG0000000舉發單照片，系爭車輛與後車檢舉人
    車輛有明顯車距20公尺且車速僅37公里，系爭車輛皆於內側
    車道行駛並無變換車道。和平路531號路口因內側車道有車
    輛左轉停於內側道，原告於外側車道號誌燈綠燈通行時，於
    路口無車道線內，轉內側車道，且有煞車燈警示行駛外側車
    道檢舉人之車輛。
㈢、檢舉人監錄儀器僅顯示時間、經緯度及車速資料，並無可供
    顯示衛星導航儀器之名稱，品牌型號、出廠日期、檢驗時、
    規格及設定軟件等資料，檢舉人檢舉事項亦須具備使用合法
    儀器證明可供採信及查證。
㈣、舉發機關於2分鐘內不到250公尺距離內連開罰單舉發，執法
    過當，有違憲法第23條合適性比例原則及法律授權明確性原
    則。
㈤、依處罰條例85條之1規定相距6公里以上，違規時間相距6分鐘
    以上的連續舉發規定，與此案顯有不合。原告係由和平路59
    7號往531號行駛並無變更道路，係同一行為並無連續處分之
    要件，原處分應撤銷。
㈥、舉發機關不可輕率就檢舉攝錄資料來判斷找違規處罰之依據
    ，攝錄資料之範圍還有無被攝錄進去客觀環境狀態，且檢舉
    人非屬專業執法人員，沒有專業判斷能力。
三、被告答辯聲明請求駁回原告之訴，答辯意旨：　
㈠、據舉發機關查復略以：⑴、據民眾檢舉交通違規影片，系爭車
    輛於109年11月9日16時52分至53分許，在桃園市○○區○○路00
    0號及597號前，車輛變換車道未依規定使用方向燈，審查違
    規事實明確，符合連續舉發要件。⑵、另有關檢舉人監視設
    備是否經過經濟部標準檢驗局檢驗合格之儀器之疑義，依處
    罰條例第7條之1規定法律已明確賦予檢舉人提供資料之法律
    效力。
㈡、經檢視檢舉影像(如證物10)，可見原告於109年11月9日16時5
    2分15秒至16時52分21秒許(影像時間)原告駕駛駛系爭車輛
    ，行經桃園市○○區○○路000號前，由內側車道向右變換車道
    至外側車道，期間未依規定使用方向燈；並於同日16時53分
    12秒至16時53分14秒許(影像時間)駕駛系爭車輛，行經桃園
    市○○區○○路000號前，由外側車道向左變換車道至至內側車
    道，期間未依規定使用方向燈，是系爭車輛有變換車道未依
    規定使用方向燈之違規行為，洵堪認定。且二違規地點既已
    超過一個路口，即無適用或類推適用處罰條例第 85條之1規
    定之餘地，故上開處分並不涉及一行為不二罰之問題，被告
    分別予以裁處自無違反比例原則，原處分應予維持。
㈢、原告主張檢舉人提供之錄影器材非經檢驗一節，本件檢舉人
    明確表示違規日期、時間，且所提供之行車影像亦明確顯示
    ，相關檢舉資料查無錯誤之情形，系爭汽車違規屬實，舉發
    機關依事實舉發並無不當；違反道路交通管理事件統一裁罰
    基準及處理細則(下稱處理細則)第22條第2項規定，公路主
    管或警察機關處理民眾檢舉違反道路交通管理事件，其檢舉
    違規證據係以科學儀器取得，足資認定違規事實者，得逕行
    舉發之。爰此，檢舉人提供之行車影像，其獲得結果可還原
    現場情形及具驗證性即為已足，並無應以經濟部檢驗合格之
    科學儀器檢測為必要。是以原告質疑器材規格之主張，並無
    理由。本案既經舉發機關查證並依法定程序予以舉發，認定
    違規事實構成要件該當，裁決機關自應予以尊重，原處分仍
    應予以維持。
㈣、處罰條例其立法目的，即在為加強道路交通管理，維護交通
    秩序，確保交通安全，其中有關行進間之變換車道，必須使
    用方向燈提醒其他用路人，尤為駕駛人須具備之基本常識及
    應盡之注意義務，駕駛人自有遵守之義務。方向燈係為行駛
    於道路上之車輛駕駛人唯一與相鄰行駛車輛的溝通媒介，起
    駛、轉彎或變換車道前顯示方向燈，讓鄰車或附近的車輛駕
    駛人洞悉自己駕駛車輛之動向，提早對應並保持安全距離避
    免發生碰撞，正確使用方向燈對於交通安全的增進有一定之
    效用。本件系爭車輛分別於前揭時間、地點，分別有不同之
    變換車道行為，均未依規定使用方向燈，超出其他用路人對
    其行車動線之合理期待，升高行車安全之風險，嚴重危害原
    告及其他用路人之生命、身體及財產安全，依一般社會通念
    ，其未依規定變換車道，違規事證明確，應予以處罰之必要
    。
四、本院之判斷：　　
㈠、本件舉發機關以民眾檢舉系爭車輛駕駛人有系爭違規行為，
    經查核屬實而開立系爭舉發單舉發，經原告表示不服，被告
    函請舉發機關查證仍認屬實，而為原裁處之情，有系爭舉發
    單、原告之交通違規陳述單、違規移轉駕駛人之申請案、舉
    發機關與被告間查核函件、採證影像光碟及原裁決在卷可按
    （見本院卷第33至66頁），上開證據，均足為本件認定之依
    憑。
㈡、按「對於違反本條例之行為者，民眾得敘明違規事實或檢具
    違規證據資料，向公路主管或警察機關檢舉，經查證屬實者
    ，應即舉發。但行為終了日起逾7日之檢舉，不予舉發。」
    、「汽車駕駛人，不依規定使用燈光者，處新臺幣1,200元
    以上3,600元以下罰鍰。」處罰條例第7條之1、第42條分別
    定有明文。「行車遇有轉向、減速暫停、讓車、倒車、變換
    車道等情況時所用之燈光及駕駛人之手勢，應依下列規定：
    一、右轉彎時，應先顯示車輛前後之右邊方向燈光，或由駕
    駛人表示左臂向上，手掌向右微曲之手勢。二、左轉彎時，
    應先顯示車輛前後之左邊方向燈光，或由駕駛人表示左臂平
    伸，手掌向下之手勢。…」、「汽車駕駛人，應依下列規定
    使用方向燈：…二、左（右）轉彎時，應先顯示車輛前後之
    左（右）邊方向燈光；變換車道時，應先顯示欲變換車道方
    向之燈光，並應顯示至完成轉彎或變換車道之行為。…」，
    道路交通安全規則（下稱道安規則）第91條第1項第1款、第
    109條第2項第2款定有明文。
㈢、觀之被告111年2月24日答辯狀檢附之民眾檢舉時所提出系爭
    車輛違規行駛情形採證擷取之照片(本院卷第33至35頁)，可
    清晰辨識系爭車輛之車號000-0000，且明確顯示系爭車輛未
    依規定使用方向燈情形。原告亦不否認採證照片之真正，然
    仍以前詞主張本件原裁決不當云云。經查：
１、本院就採證影像光碟勘驗結果如下：　　
　　檔案名稱：0000000
    影片長度為10秒。
    影片內容為行車記錄器畫面。
    影片開始，畫面右下方顯示時間2020/11/09  16：52：15。
　　 
 　 16：52：15 系爭車輛於桃園市○○區○○路000號欲向右變
    換車道（煞車燈亮，未使用右側方向燈）。
     
　　16：52：19 系爭車輛變換車道至外側車道（煞車燈亮，未
    使用右側方向燈）（第一次違規行為）。
　　 
    16：52：21 系爭車輛已變換至外側車道，系爭車輛持續向
　  前行駛，至結束時，可清楚辨識系爭車輛車牌「ALD-3070」
　　。
２、檔案名稱：0000000
　　影片長度為12秒
    影片內容為行車記錄器畫面。
    影片開始，畫面右下方顯示時間2020/11/09  16：53：08。
    　　
    16：53：08  系爭車輛行駛於外側車道。
　　 
　　16：53：10 系爭車輛經過綠燈號誌路口。
　　 
　　16：53：12 系爭車輛於桃園市○○區○○路000號前由
　　外側車道欲向左變換車道（煞車燈亮，未使用左側方向燈）
    。
　　 
　　16：53：13 系爭車輛向左變換車道（煞車燈亮，未使
　　用左側方向燈）（第二次違規行為）。
　　　　
    16：53：14　系爭車輛已變換至內側車道，系爭車輛
　　持續向前行駛。
3、對於上開初勘光碟內容，兩造無爭執；則以系爭車輛行駛至
   桃園市○○區○○路000號及531號前變換車道時，均未依規定使
   用方向燈等情，與被告擷取之舉發採證相片相符，舉發機關
   以原告有系爭違規行為而予舉發，即無違誤。 
㈣、本件係民眾依處罰條例第7條之1規定，所為交通違規事實之
    檢舉，乃經檢舉人填具真實姓名、國民身分證統一編號、聯
    絡地址與電話號碼等具體真實資料，並提供違規行為發生地
    點、日期、時間、違規事實及違規行為之行車紀錄器影像資
    料，於109年11月9日提出檢舉（見本院卷第73頁），核之為
    原告系爭違規行為同日所提出，並無逾處罰條例第7條之1規
    定之7日期限。其後舉發機關員警審核檢舉之採證影像光碟
    等相關事證資料後，認原告違規屬實，始製單舉發，於法亦
    無何不合之處。至原告主張應提出監錄儀器係以何器材或品
    牌攝得、是否使用合法儀器之證明部分，因本件違規行為事
    實，僅涉及原告駕駛系爭車輛變換車道時是否有依規定使用
    方向燈之一般人肉眼觀察即可判斷的事實，並無關重量、速
    率或酒精測定值等需使用經濟部標準檢驗局檢定合格之儀器
    採證之事項，並無須由檢舉人提出何種採證機器檢驗合格證
    明之法令規定。則原告此部分主張，並不足以否認或推翻採
    證光碟影像之可信性，自不足採。至於原告以於變換車道時
    已有「煞車燈」警示後方檢舉人車輛云云，乃是刻意忽略道
    安規則第91條第1項第1款及第109條第2項第2款明定變換車
    道時應使用「方向燈」規定之主張，為無理由至明。
㈤、處罰條例第85條之1第2項規定：「第7條之2之逕行舉發案件
    有下列情形之一者，得連續舉發：一、逕行舉發汽車行車速
    度超過規定之最高速限或低於規定之最低速度或有第33條第
    1項、第2項之情形，其違規地點相距6公里以上、違規時間
    相隔6分鐘以上或行駛經過一個路口以上。但其違規地點在
    隧道內者，不在此限。」。原告據此主張舉發機關於2分鐘
    內不到250公尺距離內連開罰單舉發，有違比例原則云云。
    惟本院依職權於google地圖搜尋原告系爭違規行為處所，第
    一次違規行為係於桃園市○○區○○路000號前，第二次違規行
    為係在同路531號前，此二地點間路段，以原告行車方向，
    依次有第一個未標示名稱路口、同區和平路556巷及同路991
    巷123弄路口、第二個未標示名稱路口，及同區榮華路口等
    多個路口（見本院卷第86-1頁），顯然已符合處罰條例第85
    條之1第2項規定得連續舉發之要件。而原告系爭違規行為，
    兩次造成當時行駛於系爭車輛周圍(含前、後、左、右)之車
    輛，無從預知系爭車輛之行向，以為安全因應，已對周邊車
    輛行車安全造成危險。則舉發機關以原告所造成之行車危險
    狀態，予以兩次違規行為之評價，而為連續舉發，並無違反
    比例原則，被告以原裁決予以裁罰，亦無違誤。是原告主張
    本件連續舉發及處罰不合法，亦非可採。　　
五、綜上所述，本件原告之系爭違規行為事實明確，舉發機關據
    以舉發，並無何違法或不當可言，被告本於舉發事實，依處
    罰條例第42條、第85條第1項及違反處理細則之規定，裁處
    如原裁決所示，無何違法或不當之處。原告猶執陳詞，指摘
    原裁決不當，請求撤銷，為無理由，應予駁回。　　
六、本件事證已臻明確，兩造其餘攻擊防禦方法並所提證據，經
    斟酌後認均不足影響判決結果，爰不遂一論列，併此敘明。
七、本件第一審裁判費為300元，應由原告負擔，爰併為確定訴
    訟費用額如主文第2項所示。
八、據上論結，本件原告之訴為無理由，依行政訴訟法第237條
    之7、第237條之8第1項、第98條第1項前段，判決如主文。 
中　　華　　民　　國　　111 　年　　4 　　月　　22　　日
　　                行政訴訟庭  法  官  張軒豪 
以上正本係照原本作成。
如不服本判決，應於判決送達後20日內，向本院提出上訴狀並表
明不服本判決（原判決所違背之法令及其具體內容，或依訴訟資
料可認為原判決有違背法令之具體事實），其未載明上訴理由者
，應於提出上訴後20日內向本院補提理由書（上訴狀及上訴理由
書均須按他造人數附繕本，如未按期補提上訴理由書，則逕予駁
回上訴）。 　　
中　　華　　民　　國　　111 　年　　4 　　月　　22　　日
                                書記官  林憶蓉